【裁判字號】    98,消債更,57
【裁判日期】    980224
【裁判案由】    聲請更生程序
【裁判全文】
臺灣高雄地方法院民事裁定            98年度消債更字第57號
聲  請  人  甲○○
代  理  人  徐豐益律師
上列當事人因消費者債務清理事件聲請更生，本院裁定如下：
    主      文
聲請人甲○○自民國九十八年二月二十四日十七時起開始更生程
序。
命司法事務官進行本件更生程序。
    理      由
一、聲請意旨略以：聲請人前與台新商業銀行股份有限公司（下
    稱台新銀行）等銀行訂定消費借貸、信用卡契約，致積欠無
    擔保債務合計新台幣（下同）1,452,196 元，因無法清償債
    務，於民國95年間，依金融主管機關協調成立之中華民國銀
    行公會會員辦理消費金融案件無擔保債務協商機制，與如附
    表二到十三所示之最大債權銀行台新銀行達成分期還款協議
    ，同意自95年6 月起，於每月10日應償還18,152元之方式，
    償還前開債務。惟因協商金額高達18,152元，且聲請人每月
    必要家庭生活開支最少也須17,960元，每月入不敷出，不得
    已毀諾未再按期清償，實已陷於不能清償債務之情形，且係
    因不可歸責於聲請人之事由所致。又聲請人於更生聲請前因
    有大眾商業銀行股份有限公司（下稱大眾銀行）之房屋貸款
    未參與協商，而再依消費者債務清理條例（下稱消債條例）
    之規定，向最大債權金融機構大眾銀行申請前置協商，惟遭
    大眾銀行以曾參銀行公會協商機制為由退件，致協商不協立
    ，爰依消債條例之規定聲請更生等語。
二、按債務人不能清償債務或有不能清償之虞者，得依本條例所
    定更生程序，清理其債務；債務人無擔保或無優先權之債務
    總額未逾1,200 萬元者，於法院裁定開始清算程序或宣告破
    產前，得向法院聲請更生；法院開始更生程序之裁定，應載
    明其年、月、日、時，並即時發生效力；法院裁定開始更生
    或清算程序後，得命司法事務官進行更生或清算程序，必要
    時得選任律師、會計師或其他適當之自然人或法人一人為監
    督人或管理人，此為消債條例第3 條、第42條第1 項、第45
    條第1 項、第16條第1 項分別定有明文。
三、聲請人主張其雖曾與附表編號二到十三所示銀行，依中華民
    國銀行公會會員辦理消費金融案件無擔保債務協商機制達成
    分期還款之協議，但附表編號一所示銀行之房屋貸款未參與
    當時之協商，經聲請人於97年9 月間依消債條例之規定，向
    最大債權金融機構大眾銀行協商後，遭退件致協商不協立等
    事實，業據聲請人提出財團法人金融聯合徵信中心當事人綜
    合信用報告─債務清理條例前置協商專用債權人清冊、前置
    協商退件通知函及台新銀行陳報狀所檢附之消費金融案件無
    擔保債務協商申請書、還款計畫協議書及無擔保債務還款計
    劃人清冊（見本院卷第28頁至31頁、第47頁、第205 頁至
    207 頁）等在卷可稽，足認屬實。故本件所應審酌者為聲請
    人是否有不能清償債務或不能清償之虞之情形。
四、經查：
  (一)聲請人自陳目前每月收入為9,000 元，並提出收入切結書、
    財政部高雄市國稅局95、96年度綜合所得稅各類所得資料清
    單（見本院卷第54頁、第40頁至41頁）為證，尚堪採認。就
    聲請人本人之必要生活支出部份，因聲請人並未提出全部憑
    證以資證明，無從審酌是否均屬必要之費用，此部份因消債
    條例之立法目的，係為使不幸陷入經濟困境之人得以清理債
    務、重建生活，並在清理過程中能保有符合人性尊嚴之最低
    基本生活，而非維持債務人過去慣常之寬裕生活，是於評估
    履行原協商方案是否顯有重大困難時，並非由聲請人任意主
    張其基本生活費用之數額，否則將造成揮霍無度以致清償能
    力降低，反而易使更生程序無從進行，因此本院認應以內政
    部所公告之98年度高雄市低收入戶最低生活費用每人每月為
    11,390元為標準，計算聲請人本人之必要生活支出始為合理
    。
  (二)另聲請人主張其每月尚須支出二名子女薛凱仁、薛羽廷之扶
    養費用，固據其提出戶籍謄本及二人95、96年度綜合所得資
    料及財產歸屬清單為憑（見本院卷第49至50頁、第63至68頁
    ），惟聲請人並未提出全部憑證以供本院審酌，依上開說明
    ，二人每月生活費用亦應以11,390元計算，薛凱仁、薛羽廷
    扶養義務人含聲請人在內有2 人，故聲請人每月須負擔二人
    之扶養費用應為11,390元（計算式：11,390元×2 ÷2=11,
    390 元）。是以，依聲請人目前每月收入為9,000 元計算，
    顯已不足負擔上開個人必要生活費用及二名子女扶養費用，
    遑論聲請人尚需按期償還大眾銀行之房屋貸款，客觀上堪認
    其確已陷於不能清償之情形。
五、綜上所述，聲請人有不能清償債務之情事，其無法清償如附
    表編號二至十三所示之無擔保債務未逾1,200 萬元，且無消
    債條例第46條各款所定應駁回更生聲請之事由存在，故聲請
    人聲請本件更生，即無不合，應予准許，爰裁定如主文第一
    項所示，並依上開規定命司法事務官進行本件更生程序，爰
    裁定如主文第二項所示。
六、依消費者債務清理條例第11條第1 項、第45條第1 項、第16
    條第1 項，裁定如主文。
中    華    民    國    98    年    2     月    24    日
                民事第五庭    法      官  鄭凱文
上為正本係照原本作成。
本件不得抗告。
本裁定已於民國98年2 月24日17時公告。
中    華    民    國    98    年    2     月    24    日
                              書  記  官 張家瑜
附表：
┌──┬────────────┬────────┬───────┐
│編號│債權人                  │金額（新台幣）  │種    類      │
├──┼────────────┼────────┼───────┤
│ 一 │大眾銀行                │1,375,000元     │房屋貸款      │
├──┼────────────┼────────┼───────┤
│ 二 │大眾銀行                │214,000  元     │消費借貸      │
├──┼────────────┼────────┼───────┤
│ 三 │國泰世華銀行            │285,251  元     │消費借貸、信用│
│    │                        │                │卡消費款      │
├──┼────────────┼────────┼───────┤
│ 四 │臺灣新光商業銀行        │58,757   元     │信用卡消費款  │
├──┼────────────┼────────┼───────┤
│ 五 │聯邦銀行                │106,564  元     │消費借貸、信用│
│    │                        │                │卡消費款      │
├──┼────────────┼────────┼───────┤
│ 六 │匯豐銀行                │83,894   元     │信用卡消費款  │
│    │                        │                │              │
├──┼────────────┼────────┼───────┤
│ 七 │遠東銀行                │58,514   元     │信用卡消費款  │
├──┼────────────┼────────┼───────┤
│ 八 │玉山銀行                │42,000   元     │消費借貸      │
├──┼────────────┼────────┼───────┤
│ 九 │萬泰銀行                │70,938   元     │消費借貸、信用│
│    │                        │                │卡消費款      │
├──┼────────────┼────────┼───────┤
│ 十 │台新銀行                │377,853  元     │消費借貸、信用│
│    │                        │                │卡消費款      │
├──┼────────────┼────────┼───────┤
│十一│中國信託銀行            │47,160   元     │信用卡消費款  │
├──┼────────────┼────────┼───────┤
│十二│永豐信用卡公司          │21,404   元     │信用卡消費款  │
├──┼────────────┼────────┼───────┤
│十三│勞工保險局              │100,000  元     │勞工紓困貸款  │
├──┴────────────┼────────┴───────┤
│   合             計          │2,841,335元                     │
└───────────────┴────────────────┘


司法院資訊處製作；財團法人民間司法改革基金會備份。
